臺灣高等法院刑事判決　　　　　　99年度上重更(二)字第48號
上　訴　人
即　被　告　黃家乾原名：黃塗.
選任辯護人　梁水源律師
上列上訴人因違反毒品危害防制條例等案件，不服臺灣臺北地方
法院95年度重訴字第130號，中華民國96年7月5日第一審判決（
起訴案號：臺灣臺北地方法院檢察署95年度偵字第1424號），提
起上訴，判決後，經最高法院第二次發回更審，本院判決如下：
    主  文
原判決關於黃家乾部分撤銷。
黃家乾共同販賣第一級毒品，處有期徒刑拾壹年。
扣案如附表一所示之物，沒收銷燬之；扣案如附表二所示之物，
均沒收；未扣案之如附表三所示之物，均沒收，如全部或一部不
能沒收時，追徵其價額。
    事  實
一、黃家乾（原名：黃塗乾）、潘志鴻（業經本院於民國97年6
    月17日以97年院通刑日緝字第0970000023號通緝在案）及綽
    號「阿華」之不詳姓名年籍成年男子，均明知毒品海洛因係
    屬毒品危害防制條例第2條第2項第1款規定之第一級毒品，
    且屬行政院依據懲治走私條例第2條第4項規定公告之管制進
    口物品（係「懲治走私條例公告管制物品項目及其數額」甲
    項第4款規定之管制進出口物品），不得販賣、運輸、持有
    ，亦不得私運進口，竟共同意圖營利，基於自大陸地區販入
    第一級毒品海洛因（下簡稱：海洛因）再運輸、私運入臺出
    售牟利、分帳之犯意聯絡，決意分工合作，推由「阿華」在
    大陸地區尋得海洛因磚並販入之，黃家乾、潘志鴻則負責在
    臺籌資匯款以提供購毒資金，潘志鴻並負責尋找願至大陸地
    區運輸、私運海洛因入臺之人。黃家乾爰於94年3月8日，分
    別以不知情之其妻馮家鳳、其姐黃麗嬌名義，各匯款33萬7
    千5百元及25萬元，至「阿華」指定之謝憲宗名義之上海商
    業儲蓄銀行臺南分行第00000000000000號帳戶，潘志鴻於94
    年3月9日、10日，分別以其不知情之妻楊嘉慧名義，各匯款
    58萬7千5百元，至「阿華」指定之上開謝憲宗名義帳戶及林
    詠琪名義之臺新國際商業銀行第00000000000000號帳戶（其
    中潘志鴻匯款至謝憲宗帳戶部分，因該帳戶經禁止交易，而
    未能完成匯款手續，潘志鴻未及再匯款即被查獲，故未再匯
    款）。「阿華」則於不詳時點，在大陸地區某地點，向不詳
    人士，以每塊海洛因磚（約350公克）新臺幣（下同）47萬5
    千元之單價，而其中一塊重量短少約50公克僅接近300公克
    ，故該塊以37萬5千元之價格計算，共以132萬5千元之價格
    ，販入將近3塊海洛因磚數量之海洛因（共計重接近1千公克
    ）。其間，潘志鴻為使「阿華」購得之海洛因得以運輸、私
    運入臺，乃邀約林聖嵐（林聖嵐因本案犯共同運輸第一級毒
    品罪，經臺灣桃園地方法院以94年度重訴字第32號判處有期
    徒刑8年10月確定），許以若林聖嵐前往大陸地區私運海洛
    因入臺交付予接貨者，事成可得每塊海洛因磚8萬元之報酬
    ，林聖嵐應允，而與潘志鴻、黃家乾、「阿華」基於運輸海
    洛因及私運管制物品進口之共同犯意聯絡，由林聖嵐將潘志
    鴻提供之潘志鴻聯絡門號0000000000號記載於林聖嵐自己之
    筆記本內，94年3月10日20、21時許，潘志鴻撥打林聖嵐所
    有內附門號0000000000號SIM卡之NOKIA牌行動電話手機，相
    約在臺北市○○路○段加油站旁之某撞球場見面，見面後潘
    志鴻交付林聖嵐前往大陸地區所需之車資、食宿等費用4萬3
    千元及新臺幣百元紙幣半張，告以林聖嵐至大陸地區後，與
    「阿華」所使用之門號00000000000號電話聯繫，並囑咐林
    聖嵐運輸海洛因入臺後，立刻至臺北市捷運圓山站出口處，
    將有人持另半張新臺幣百元紙幣前來，核對無誤取貨後，林
    聖嵐即可取得報酬，林聖嵐遂將林志鴻提供之「阿華」聯絡
    門號00000000000號記載於同一筆記本內。嗣林聖嵐於94年3
    月12日下午，搭乘長榮航空公司BR817號班機抵達澳門，再
    搭乘巴士轉往大陸地區廣東省深圳市，經與「阿華」取得聯
    繫後，由「阿華」安排林聖嵐投宿於深圳市「金海酒店」。
    94年3月16日7時30分許，「阿華」即攜帶由其販入之上開近
    三塊海洛因磚分裝而成之6包海洛因粉末至「金海酒店」，
    以其所有之膠布1張，將該6包海洛因綑綁於林聖嵐腹部，林
    聖嵐旋於同日下午，自大陸地區深圳市起運，經由澳門，搭
    乘長榮航空公司BR802號班機入境臺灣地區桃園中正國際機
    場，將管制進口之海洛因自大陸地區運輸、私運入境臺灣地
    區。惟林聖嵐入境後，旋於當日15時40分許，在桃園中正國
    際機場檢查室，為法務部調查局航業海員調查處人員會同財
    政部臺北關稅局人員，當場自林聖嵐身上查獲扣得海洛因6
    包（驗餘淨重合計976.71公克，純度71.36％，純質淨重696
    .9 8公克），屬「阿華」所有用以包裝上揭海洛因之空包裝
    袋6只（空包裝重37.29公克），「阿華」所有用以綑綁上開
    海洛因6包於林聖嵐腹部之膠布1張，及屬潘志鴻所有交付予
    林聖嵐作為辨認、核對接貨者身分用之新臺幣百元紙鈔半張
    ，並根據依法監聽之結果，循線查獲黃家乾、潘志鴻二人。
二、案經法務部調查局航業海員調查處移送臺灣臺北地方法院檢
    察署檢察官偵查起訴。
    理  由
壹、相關證據證據能力之說明：
一、按被告以外之人於偵查中向檢察官所為之陳述，除顯有不可
    信之情況者外，得為證據，刑事訴訟法第159條之1第2項定
    有明文。查：證人即共犯林聖嵐於檢察官偵查庭訊時就本案
    以證人身分具結所為之證述（見95年度偵字第1424號卷＜下
    簡稱：偵查卷＞第87、89頁），有踐行具結程序，對該次偵
    訊筆錄，上訴人即被告黃家乾及其辯護人雖曾以證人林聖嵐
    該次證言於偵查中未經被告詰問為由，爭執證據能力，但其
    等並未主張有何具體符合刑事訴訟法第159條之1第2項所定
    之顯不可信情況之例外條件存在，則證人林聖嵐於偵查庭以
    證人身分所為之證述，對被告本案犯罪事實之證明，自有證
    據能力。另被告辯護人雖曾以證人林聖嵐於偵查中之陳述，
    未經被告詰問為由，爭執其偵查筆錄之證據能力。惟按刑事
    訴訟法第248條第1項、第2項係規定：「訊問證人、鑑定人
    時，如被告在場者，被告得親自詰問」、「預料證人、鑑定
    人於審判時不能訊問者，應命被告在場。但恐證人、鑑定人
    於被告前不能自由陳述者，不在此限」。依此一規定，檢察
    官於偵查中訊問證人時，除有預料證人、鑑定人於審判時不
    能訊問之例外情形外，檢察官對是否命被告在場，有裁量權
    ，若檢察官命被告在場，始有被告得親自詰問之問題。且按
    詰問權係指訴訟上當事人有在審判庭輪流盤問證人，以求發
    現真實，辨明供述證據真偽之權利，其於現行刑事訴訟制度
    之設計，以刑事訴訟法第166條以下規定之交互詰問為實踐
    ，屬於人證調查證據程序之一環；與證據能力係指符合法律
    所規定之證據適格，而得成為證明犯罪事實存在與否之證據
    資格，性質上並非相同。偵查中檢察官為蒐集被告犯罪證據
    ，訊問證人旨在確認被告嫌疑之有無及內容，與審判期日透
    過當事人之攻防，調查證人以認定事實之性質及目的，尚屬
    有別。偵查中訊問證人，法無明文必須傳喚被告使之得以在
    場，刑事訴訟法第248條第1項前段雖規定：「如被告在場者
    ，被告得親自詰問」，事實上亦難期被告有於偵查中行使詰
    問權之機會。此項未經被告詰問之被告以外之人於偵查中向
    檢察官所為之陳述，依刑事訴訟法第159條之1第2項之規定
    ，原則上屬於法律規定為有證據能力之傳聞證據，於例外顯
    有不可信之情況，始否定其得為證據。是得為證據之被告以
    外之人於偵查中所為之陳述，因其陳述未經被告詰問，應認
    屬於未經合法調查之證據，並非無證據能力，而禁止證據之
    使用。此項詰問權之欠缺，非不得於審判中由被告行使以補
    正，而完足為經合法調查之證據（最高法院96年度臺上字第
    4365號判決、98年度臺上字第2221號判決意旨參照）。經查
    ：於本案原審及本院更(一)審審判程序，先後給予被告（含辯
    護人）詰問證人林聖嵐之機會（見95年度重訴字第130號卷
    ＜下簡稱：原審卷＞第230頁以下，本院更(一)卷第164頁以下
    ），而完足為合法調查之證據，無不當剝奪被告詰問權行使
    之問題，則證人林聖嵐於偵查中之證言，未經未在場之被告
    當面詰問及對質，不影響證人林聖嵐於偵查中陳述之證據能
    力。
二、次按被告以外之人於審判外向法官所為之陳述，得為證據，
    刑事訴訟法第159條之1第1項定有明文。查：共犯林聖嵐於
    其自己被訴運輸第一級毒品案件即臺灣桃園地方法院94年度
    重訴字第32號（下簡稱：桃院94重訴32號）案件審理時之陳
    述，對被告本案犯罪事實之證明，亦有證據能力。又刑事訴
    訟法第158條之3規定：「證人、鑑定人依法應具結而未具結
    者，其證言或鑑定意見，不得作為證據」，所謂「依法應具
    結而未具結者」，係指檢察官或法官依刑事訴訟法第175條
    之規定，以證人身分傳喚被告以外之人（證人、告發人、告
    訴人、被害人、共犯或共同被告）到庭作證，或雖非以證人
    身分傳喚到庭，而於訊問調查過程中，轉換為證人身分為調
    查時，此時其等供述之身分為證人，則檢察官、法官自應依
    本法第186條等有關具結之規定，命證人供前或供後具結，
    其陳述始符合第158條之3之規定，而有證據能力。若陳述者
    係於其自己之案件在法院審理時以被告地位為陳述，因其為
    陳述時之身分係被告而非證人，即與「依法應具結」之要件
    不合，無命其具結之問題，尚無刑事訴訟法第158條之3規定
    之適用。而本案於原審及本院更(一)審時，既已傳訊證人林聖
    嵐，給予被告（含辯護人）詰問之機會，自無不當剝奪當事
    人詰問權行使之可言，不影響林聖嵐於自己被訴案件以被告
    身分所為陳述之證據能力。
三、復按有事實足認被告或犯罪嫌疑人涉犯有最輕本刑為3年以
    上有期徒刑之罪嫌，並危害國家安全或社會秩序情節重大，
    而有相當理由可信其通訊內容與本案有關，且不能或難以其
    他方法蒐集或調查證據者，在偵查中得由檢察官依司法警察
    機關聲請或依職權核發通訊監察書，95年5月30日修正施行
    前通訊保障及監察法第5條第1項第1款、第2項定有明文（該
    法嗣於96年12月11日修正為由法院核發，並於公布後5個月
    施行）。經查：
    (一)本件法務部調查局航業海員調查處（下簡稱：航調處）對
      被告所使用之門號0000000000號、同案被告潘志鴻使用之
      門號0000000000號、共犯林聖嵐使用之門號0000000000號
      等行動電話號碼進行通訊監察，係由航調處向臺灣臺北地
      方法院檢察署檢察官聲請，並經檢察官依上揭法律規定核
      發通訊監察書後，進行通訊監察，有臺灣臺北地方法院檢
      察署93年12月29日北檢結聲監續字第1662號、94年1月12
      日北檢結聲監續字第46號、94年2月3日北檢結聲監續字第
      150號、94年3月3日北檢結聲監續字第238號通訊監察書及
      電話附表可憑（見本院更(一)卷第35至39頁）。固然，因被
      告辯護人曾聲請調取上揭監聽案件最原始之聲請監聽案件
      （即「聲監」字案號），惟經本院本次審理期間，屢次向
      臺灣臺北地方法院檢察署調取相關監聽案件共計246宗卷
      宗，經核對該等卷監聽案卷以及本院更(一)審調取之監聽案
      卷，得有以下之結果：(1)監聽林聖嵐使用之門號00000000
      00號，係始於93年度聲監續字第1591號案件；(2)監聽潘志
      鴻使用之門號0000000000號，係始於93年度聲監續字第16
      62號案件；(3)監聽被告使用之門號0000000000號，係始於
      94年度聲監續字第150號案件；(4)最早監聽林聖嵐門號，
      係因調查人員依法監聽其他運輸毒品案件時，發現使用該
      門號之人與當時已依法被監聽者聯絡，有言及欲出國看毒
      品樣品之語，而涉有運輸毒品入臺之犯嫌，爰依當時施行
      之通訊保障及監察法第5條第1項第1款、第2項規定，聲請
      檢察官核發通訊監察書（即所謂擴線監聽），經檢察官審
      核後，認符合上揭規定，且有不能或難以其他方法蒐集或
      調查證據之情形，核發通訊監察書，嗣調查人員於對林聖
      嵐使用之門號0000000000號持續進行監聽時，發現與林聖
      嵐有通聯之門號0000000000號使用者（潘志鴻）涉嫌欲委
      由林聖嵐安排運毒之事，依當時施行之通訊保障及監察法
      第5條第1項第1款、第2項規定，聲請檢察官核發通訊監察
      書，經檢察官審核後，認符合上揭規定，且有不能或難以
      其他方法蒐集或調查證據之情形，核發通訊監察書，進而
      在調查人員於對潘志鴻使用之門號0000000000號持續進行
      監聽時，發現與潘志鴻有通聯之門號0000000000號使用者
      （即被告）有參與而同涉有運毒犯嫌，依上揭規定，聲請
      檢察官核發通訊監察書，經檢察官審核後，認符合法律規
      定，且有不能或難以其他方法蒐集或調查證據之情形，核
      發通訊監察書等情，有臺灣臺北地方法院檢察署93年度監
      續字第1591號、93年度聲監續字第1662號、94年度聲監續
      字第150號之通訊監察書（稿）、聲請函及電話附表可證
      （見本院更(二)審監聽影卷(二)第216至219、229至233頁，本
      院更(一)審監聽影卷第119至123頁）。又航調處99年4月29
      日航處緝字第09952014720號函亦稱：「(一)本處依法長期
      向臺灣臺北地方法院檢察署聲請某販毒集團之通訊監察作
      業（監察書文號93年11月18日北檢茂結聲續字第1503號）
      ，發現毒品集團成員於93年12月初與林聖嵐使用00000000
      00電話談及運送毒品等情，即續報請檢察官對000000000
      號電話實施通訊監察（監察書文號93年12月9日北檢結聲
      監續字第1591號），發現林聖嵐於93年12月間持00000000
      00電話與潘志鴻持用0000000000電話亦談及運送毒品事項
      ，復再報請檢察官對0000000000號電話及新增0000000000
      電話實施通訊監察（監察書文號93年12月29日北檢結聲監
      續字第1662號）。(二)94年1月間，林聖嵐持0000000000電
      話及潘志鴻持用0000000000號電話仍有談及運送毒品情形
      ，故接續偵查（監察書文號94年1月12日北檢結聲監續字
      第46號）。(三)94年1月初黃家乾（舊名黃塗乾）持用00000
      00000電話與潘志鴻0000000000電話通聯談及毒品交易，9
      4年1月中旬潘志鴻與某男大陸電話（00000000000）通聯
      談及運送毒品事宜，該男子叫潘志鴻撥打0000000000電話
      通聯，經查0000000000及0000000000電話申登人為馮家鳳
      ，馮女係黃家乾配偶，故該2支電話確為黃家乾使用，另
      黃家乾曾與潘志鴻同班機出境，再報請檢察官新增對0000
      000000電話實施通訊監察（監察書文號94年2月3日北檢結
      聲監續字第000150號）。(四)94年2月中旬監察潘志鴻00000
      00000電話，發現潘志鴻另使用0000000000電話，報請檢
      察官核發監察書（監察書文號94年2月3日北檢結聲監續字
      第000210號）。(五)94年2月下旬監察林聖嵐、潘志鴻、黃
      家乾等三人所有電話，仍發現確有運送毒品計劃，續請檢
      察官核發監察書對0000000000、0000000000、0000000000
      電話實施通訊監察（監察書文號94年3月3日北檢續聲監續
      字第238號）。」等語，有該函及所附之相關通訊監察書
      、附表影本在卷可稽（見本院更(一)卷第29至39頁）。經核
      與本院更(一)審及更(二)審審理時調取之相關監聽案卷內載之
      資料相符（見本院更(一)審卷及更(二)卷之相關監聽案件之影
      卷）。茲審酌跨國或跨區運毒犯罪對國家、社會治安危害
      之嚴重性，及運毒、販毒之行為人為免被查獲而遭致重判
      ，對相關犯行之謀議及行為，皆相當隱蔽，非集團成員之
      外人，實難單從其等見面等外觀舉止，窺知其內幕，且由
      於自海外私運海洛因進口，其起運點皆不在臺灣，查緝益
      增困難度，若非透過通訊監聽，實難掌握販毒、運毒集團
      成員著手起運海洛因入臺之計劃及時程，更遑論阻止海洛
      因毒品之進口，戕害國人健康，況在未取得相關具體事證
      前，檢警或調查人員亦不宜直接採取搜索或羈押等侵害人
      身自由之強制處分，再觀以上揭監聽案卷所顯示之林聖嵐
      、潘志鴻、被告涉嫌之狀況，應足認本案對其等所實施之
      監聽，不僅皆有令狀依據（即有檢察官依法核發之通訊監
      察書），符合當時施行之通訊保障及監察法列舉之重罪類
      型，並依本案案情，亦無何可認有違背最後手段性、相關
      性以及最小侵害性等原則之情事存在，是前開依檢察官核
      發之通訊監察書進行之通訊監察所得之監聽結果，應屬實
      施刑事訴訟程序之公務員依法定程序取得之證據，自有證
      據能力。
    (二)本院已調得上揭門號最初核發通訊監察書之相關卷宗，經
      核其核發程序與當時施行之法律規定相符。至於在林聖嵐
      上揭門號被依法監聽之前，其他與本案犯罪事實無關連性
      之案外人所使用之門號，其通訊監察書核發程序如何，因
      與本案僅有案號之關連性，而無證據之關連性，是否亦有
      必須經本院司法審查之必要，尚有疑問。事實上，經本院
      數次函調，已調得90年度之聲監案卷（90年度聲監字第38
      1號卷，實為聲監續案件），仍無法尋得真正原始之「聲
      監」字案件，並發現92年以前，臺灣臺北地方法院檢察署
      「聲監續」之案件，皆編為「聲監」案號，且係不同股別
      承辦，以致不能從電腦資料查得最初源起之真正「聲監」
      字案件之案號究竟為何（見本院更(二)卷第19至22、49至52
      、100至104、107至108頁、本院更(二)卷之監聽案件影卷）
      。而90年間距共犯林聖嵐上揭最初被監聽之案件，已相隔
      3年，其間，歷經不斷之擴線及增加監聽對象，後續發展
      之監聽，實已具有獨立性（案號應編為「聲監」抑或是「
      聲監續」，係檢察署編列案號是否適當之問題，與監聽合
      法性之判斷無涉），最初最原始開頭之真正「聲監」字案
      號為何、對象是誰，均已不足以影響事隔數年後依法對新
      增監聽對象實施監聽之合法性，繼續追查所謂真正原始「
      聲監」字案號究竟為何，應已屬與本案待證事實無關係之
      調查，本院認無調查之必要，於此敘明。
四、又按通訊監察之監聽譯文，為依據監聽錄音結果予以翻譯製
    作而成，屬文書證據之一種，於當事人或訴訟關係人對其真
    實性無爭執時，並依書證調查之規定，於審判期日踐行調查
    程序，提示譯文供當事人辨認、表示意見並為辯論者，非不
    得採為證據。亦即警察機關對犯罪嫌疑人依法監聽電話所製
    作之監察紀錄譯文，乃該監聽電話錄音之派生證據，倘係公
    務員依法定程序而取得，被告及訴訟關係人就其真實性復無
    爭執，法院並曾依刑事訴訟法第165條第1項規定，踐行證據
    調查之法定程序，向被告宣讀或告以要旨，自得採為認定被
    告有罪之基礎，而有證據能力（最高法院100年度臺上字第5
    63號判決意旨參照）。查：對於本案移送機關提供予檢察官
    據而起訴本案之被告、林聖嵐、潘志鴻上揭門號通訊監察譯
    文之證據能力及譯文內容，被告及其辯護人於本院審理期間
    皆未表示爭執，本院審判程序復有依刑事訴訟第165條規定
    對該等譯文進行調查證據程序（見本院更(二)卷第151頁背面
    以下），該等通訊監察譯文，自有證據能力（若採監聽譯文
    亦屬傳聞證據之見解，該等譯文，依刑事訴訟法第159條之5
    第1項、第2項之規定，亦有證據能力）。
五、除上述證據外，本判決所引用之被告以外之人於審判外之供
    述證據（含同案被告潘志鴻於偵查中以被告身分所為之陳述
    ），及相關書證、物證，因被告及其辯護人於本院歷次準備
    、審判程序始終未予爭執，且經本院於本次審判程序中分別
    提示並告以要旨，踐行調查證據後，被告及辯護人均未於言
    詞辯論終結前就該等證據之證據能力聲明異議（見本院98年
    度上重訴緝字第1號卷第68頁背面、第183頁背面至186頁背
    面，本院更(一)卷第47頁背面至49頁背面、第126頁背面至128
    頁背面、第168頁背面至170頁，本院更(二)卷第151頁背面至1
    59頁），本院審酌上開供述證據或物證，無信用性過低或違
    法取得之疑慮，認為適當，其中供述證據部分，依刑事訴訟
    法第159條之5第2項、第1項規定規定，有證據能力，物證及
    書證部分，因與本案有關連性，亦有證據能力（卷附之扣案
    海洛因毒品之鑑定報告，因係臺灣高等法院檢察署檢察長概
    括選任之鑑定機關所為之鑑定，仍屬受檢察官囑託鑑定鑑定
    機關依刑事訴訟法第206條所出具之鑑定報告，係刑事訴訟
    法第159條第1項規定之「法律另有規定」，屬傳聞證據之例
    外，亦有證據能力）。
貳、認定犯罪事實所憑之證據及理由：
一、上訴人即被告黃家乾於本院更(二)審審判期日，對前揭事實，
    供承不諱（見本院更(二)卷第151頁背面、159頁正面、160頁
    背面）。
二、經查：
(一)、共犯林聖嵐係於94年3月12日下午，搭乘長榮航空公司BR817
    號班機抵達澳門，再搭乘巴士轉往大陸地區廣東省深圳市，
    同年月16日上午，林聖嵐在大陸地區廣東省深圳市「金海酒
    店」，以膠布將海洛因6包綑綁於腹部，嗣於同日下午經由
    澳門搭乘長榮航空公司BR802號班機，運輸、私運該6包海洛
    因入境臺灣，於桃園中正國際機場檢查室，為航調處人員會
    同財政部臺北關稅局人員自其身上扣得海洛因6包、膠布1張
    ，及用以與接貨者核對身分之新臺幣百元紙鈔半張等事實，
    業據證人即共犯林聖嵐及查獲林聖嵐運輸毒品入境之航調處
    人員陳朝維分別於原審以證人身分具結證述，暨共犯林聖嵐
    於桃院94重訴32號案件審理時以被告身分供承明確（見原審
    卷第230至239頁、第231至243頁，桃院94重訴32號影卷第10
    7頁）。並有卷附之共犯林聖嵐入出境紀錄查詢資料1紙（見
    航調處卷第91頁）、搜索扣押筆錄、扣押物品目錄表、扣押
    物品清單各l份、扣案物品照片3幀（見臺灣桃園地方法院檢
    察署94年度偵字第5273號影卷第6頁背面至7頁背面、9頁正
    面、10頁正面）及扣案之白色粉末6包、膠布1張、新臺幣百
    元紙鈔半張（扣於林聖嵐上開案件）可證。而扣案之6包白
    色粉末，經送法務部調查局以化學呈色法、氣相層析質譜儀
    分析法鑑定結果，證實均含海洛因成分（合計淨重976.71公
    克，空包裝重37.29公克，純度71.36％，純質淨重696.98公
    克），亦有該局94年5月11日調科壹字第080009216號鑑定通
    知書1份在卷可稽（見航調處卷第62頁）。
(二)、共犯林聖嵐前揭至大陸地區運輸、私運海洛因入臺，確係因
    受同案被告潘志鴻之邀約，許以林聖嵐若前往大陸地區私運
    海洛因入臺交付接貨者，事成後林聖嵐可取得以每塊海洛因
    磚8萬元，3塊海洛因磚計24萬元之報酬，林聖嵐應允，並將
    潘志鴻聯絡門號0000000000號記載於筆記本內，潘志鴻於94
    年3月10日20、21時許，撥打林聖嵐使用之門號0000000000
    號，相約至臺北市○○路○段加油站旁之某撞球場見面，潘
    志鴻先交付林聖嵐前往大陸地區所需車資食宿等費用4萬3千
    元及新臺幣百元紙幣半張，告以至大陸地區後，林聖嵐與「
    阿華」使用之門號00000000000號取得聯繫，俟林聖嵐運輸
    海洛因入臺後，立刻至臺北市圓山捷運站出口處，將會有人
    持另半張新臺幣百元紙幣前來，核對無誤取貨，林聖嵐即可
    得付約定之報酬，林聖嵐有將潘志鴻提供之「阿華」聯絡門
    號00000000000號記載於同一筆記本內，嗣林聖嵐即依指示
    前往大陸地區與「阿華」接觸，嗣林聖嵐取得6包海洛因並
    經「阿華」以膠布綑綁於腹部後，林聖嵐於94年3月16日下
    午，經由澳門搭乘長榮航空公司BR802號班機入境臺灣地區
    桃園中正國際機場等節，亦據共犯林聖嵐94年度重訴32號以
    被告身分供稱：「『阿宏』於94年3月10日晚上8、9點約我
    在臺北市○○路○段加油站旁的撞球場碰面，撞球場在地下
    室，這次他有拿4萬3千元給我作為買機票及大陸住宿的費用
    ，並交給我扣案的一百元半張紙幣，叫我帶東西回來後，再
    搭車到圓山捷運站出口，有人會拿另外半張一百元與我核對
    ，若是對，我就將東西交給這個人，這個人會給我這次的報
    酬24萬元。之後，我就拿4萬3千元買臺北到澳門的來回機票
    ，並於94年3月12日下午3點左右，搭長榮BR817號班機前往
    澳門，再轉巴士到深圳，到了深圳後，我再撥打『阿宏』給
    我的『阿華』電話，我與『阿華』聯繫到後，94年3月14日
    他就安排我住在深圳的『金海酒店』，94年3月15日『阿華
    』說隔天我可以帶東西回臺灣，94年3月16日早上7點30分，
    他拿了6包東西給我，叫我帶回臺灣，『阿華』是用扣案的
    塑膠袋將東西綁在我的腹部」等語明確（見桃院94重訴第32
    號影卷第107頁）。而共犯林聖嵐所指邀約要其至大陸地區
    運輸、私運海洛因入臺之「阿宏」之人即為同案被告潘志鴻
    之事實，亦據證人即共犯林聖嵐於偵查中以證人身分指陳明
    確（見偵查卷第99至100頁）。又林聖嵐於潘志鴻邀約其參
    加本案運輸海洛因犯行後，有先後將潘志鴻提供之潘志鴻聯
    絡門號0000000000號、「阿華」聯絡門號00000000000號記
    載於其自己之筆記本內之事實，亦有林聖嵐所有之筆記本內
    之電話紀錄影本2紙在卷可憑（見航調處卷第7至7-1頁，記
    載：「宏0000000000」、「00000000000華」）。復查：
    (1)卷附之通訊監察譯文內所記載係被告或潘志鴻所說之言語
      （含潘志鴻與林聖嵐之對話、被告與「阿華」、潘志鴻與
      「阿華」之對話），業經檢察官囑託法務部調查局進行聲
      紋鑑定，鑑定結果證實：通訊監察監聽譯文內各標明係被
      告或潘志鴻之言語，其聲音音質與被告及潘志鴻於95年3
      月28日在法務部調查局經鑑定人員採樣相對應之聲音音質
      相同，有該局95年3月30日調科參字第09500133080號聲紋
      鑑定報告書及所附之參考資料在卷足證（見95年度偵字第
      1424號卷第54至70頁），且為被告、潘志鴻於偵查中所不
      爭執（見偵查卷第107頁），被告於本院審理時，亦未對
      卷附通訊監察譯文之內容為爭執，業見前述，足認卷附通
      訊監察譯文內所記載係被告或潘志鴻所說之言語，確各係
      該二人之聲音無誤。
    (2)依卷附共犯林聖嵐使用之門號0000000000號之通訊監察譯
      文顯示：潘志鴻於94年3月10日17時19分許撥打電話給林
      聖嵐，其通話內容為：「B（潘志鴻）：你那個戶頭不對
      ，匯不進去。A（林聖嵐）：不對。B：錢要匯也匯不進去
      。A：匯不進去，我晚一點會過去拿。B：好，你晚一點再
      過去拿。A：我7、8點再過去，我傳好了，我準備東西，
      我傳好了，我順便跟你講個事情，你叫他準備什麼東西，
      我再告訴你。B：好。」等語（見航調處卷第132頁），顯
      示10日當日夜間，其二人確有因潘志鴻無法匯錢進入林聖
      嵐帳戶而有見面之情。
    (3)林聖嵐攜帶海洛因入境臺灣被查獲後，潘志鴻於94年3月1
      6日17時56分許、18時32分許，先後以門號0000000000號
      撥打林聖嵐使用之門號0000000000號，未接通，迄同日19
      時18分許，通話成功，其二人對話內容如下：「B（潘志
      鴻）：「伯仔」。A（林聖嵐）：我是『阿伯仔』，我車
      子慢分，你現在晚一點要那邊見面。B：我那天跟你講那
      邊。A：那邊？B：我那天跟你講那邊沒有。A：好，晚一
      點去那邊。」有林聖嵐上揭門號之通訊監察譯文在卷可考
      （見航調處卷第133至134頁）。以潘志鴻於林聖嵐返臺後
      ，一再撥打電話予林聖嵐，接通後，並要林聖嵐到先前約
      定地點見面之情觀之，足認：共犯林聖嵐所述：其行前與
      潘志鴻見面，潘志鴻有交待林聖嵐於將海洛因運輸入境臺
      灣後，要至指定地點交付予接貨者等語，信而有徵。
    (4)本件從林聖嵐身上查扣之海洛因6包，經驗餘淨重合計僅
      976.71公克，衡以一般一塊海洛因磚約重350公克，上述6
      包海洛因重量並未達滿三塊海洛因磚之重量，此核與潘志
      鴻與「阿華」間於94年3月15日21時12分許之通訊監察譯
      文所載（見航調處卷第162、163頁），「阿華」明白告知
      潘志鴻：其購得之物品（毒品）僅1千（公克）有少，還
      不到3塊，短少50（公克）才湊3塊云云相吻合，並經證人
      陳朝維證述在卷（見原審卷第243頁），亦證：「阿華」
      與潘志鴻於上述對話中所述不到3塊之物，應即指林聖嵐
      本案運輸、私運入臺被查獲之上揭海洛因無誤。
    (5)依卷附被告使用之門號0000000000號通訊監察譯文內容，
      被告於94年3月16日共犯林聖嵐被查獲當日20時18分許、
      20時20分許、20時26分許，先後撥打電話，欲透過熟識管
      道瞭解林聖嵐之狀況甚至疏通本案；而16日當日21時20分
      許、21時23分許、21時25分許，潘志鴻亦有使用被告上開
      0000000000門號，撥打「阿華」在大陸地區所使用之0000
      0000000、00000000000、00000000000門號，告知綽號「
      伯仔」之林聖嵐被逮捕之事，其等通話內容如下：
      20時18分許（見航調處卷第179頁）：
        「A（被告）請找漂漂。
          B（不知名人士）：稍等。
          A：你UNCLE呢？
          C（漂漂）：在基隆。
          A：基隆海調處他有認識人嗎？
          C：海調處，我給你他手機你直接問他，你說你叫『
             阿乾』，他就知道了。」
      20時20分許（見同上卷第181頁）：
        「A（被告）：喂，UNCLE，我『阿乾』，我這邊有事情
                     想麻煩你，看你方便嘸？我一個朋友的
                     爸爸，不知出了什麼事，你基隆海調處
                     你熟嗎？
          B（UNCLE）：海調處我現在不熟…。」
      20時26分許（見同上卷第183至184頁）：
        「A（被告）：UNCLE，歹勢，我『阿乾』，向你請教一
                     下，海調處是啥米單位？
          B（UNCLE）：調查局基隆海員調查處…。
          A：它是專門幹嗎的？
          B：跟調查局一樣。你那朋友是跑漁船的嗎？」
          A：不是哎，他是出國回來。…對啊，我是感到很奇
             怪。他是出國，回來時打電話給我朋友說是從中
             正機場回來，突然他又在基隆海調處…。」
      21時20分許（見同上卷第185至187頁）：
        「A（潘志鴻）：『伯仔』（指林聖嵐）是不是坐今天
                       的飛機？
          B（「阿華」）：對啊…還沒到嗎？
          A：人屌車（被抓之意）啦，沒到…現在在基隆啦，
             基隆啥米調查，海巡調查處…對啊，我現在叫人
             去瞭解一下…」等語（見同卷第185至187頁）。
      21時23分許、21時25分許（見同上卷第188至189頁）:
        「B：（「阿華」）：喂。
          被告：你等一下，等一下…喂。
          B：喂，你講。
          A（潘志鴻）：剛剛瞭解是屌車啦。
          B（「阿華」）：對。
          A：對啦，我現在叫人去瞭解一下，看是不是屌車…
             …。
          B：在我們這邊還是在那邊。
          A：在我們這邊。
          B：在臺灣這？
          A：對，在臺灣這。」
    (6)綜觀上揭事證及通訊監察譯文內容，實足證：共犯林聖嵐
      前揭供證指稱：係「阿宏」許以報酬，要其至大陸地區運
      輸海洛因入臺，其所稱之綽號「阿宏」之人係潘志鴻，其
      與潘志鴻於94年3月10日夜間見面時，其有向潘志鴻拿錢
      ，「阿華」之人在大陸地區使用之門號00000000000號，
      亦係潘志鴻在臺提供等語，實與事實相符，且被告就林聖
      嵐被捕之事，所表現出異於尋常之關心，亦見其涉入本案
      程度頗深。證人林聖嵐於原審作證時曾改稱：係「阿華」
      邀約其運輸海洛因入境，這件與潘志鴻沒關係云云（見原
      審卷第230頁以下），核與前揭通訊監察譯文所顯示之狀
      況不符，顯屬迴護潘志鴻之詞，不具證據價值。
(三)、共犯林聖嵐至大陸地區後，係以潘志鴻告知之門號00000000
    000號與「阿華」之人聯繫，已如前述。而依證人即共犯林
    聖嵐於原審審理時所述：我至大陸地區後，均係與「阿華」
    聯繫有關毒品事宜等語，足見「阿華」即係在大陸地區負責
    販入海洛因之人無疑。查：
    (1)依卷附被告使用之門號0000000000號通訊監察譯文內容顯
      示，被告於匯款前，曾與上揭「阿華」使用之門號通聯，
      其通話內容如下：
      94年3月7日18時25分許之通話內容（見航調處卷第169
        頁）：
        「A（被告）：我匯85給你。
          B（「阿華」）：我知道。
          A：我匯85給你。
          B：好，你跟「志鴻」說，錢明天要匯過去，明天東
             西有，你叫他『伯仔』是星期四、五，你聽懂嗎
             ？A：我知，我知，你存貨多少給你。
          B：2個。
          A：2個半吧。
          B：半個給你。
          A：你1.5就好，2個半我們2個。
          B：我本來就是要半個給你，1個是47.5本錢。」
          A：1個47.5，那麼貴。
          B：47萬5千。
          …
          B：工錢跟『伯仔』算就好。
          A：我55給你。
          …
          A：人要叫他何時過去？
          B：星期五就可以過來。
          …
          B：…我東西已經有一半了。」
      同日20時許，被告與「阿華」通聯（見同上卷第172 頁
        ）：
        「B（「阿華」）：上海銀行，臺南分行，0000000000
                         000謝憲宗，謝謝的謝，吳宗憲的憲
                         ，宗教的宗。
          A（被告）：好，上海銀行臺南分行00000000000000
                     謝憲宗。
          B：對對對。
          A：好。」
      94年3月9日17時49分許，潘志鴻以被告門號與「阿華」
        通聯（見同上卷第173頁）：
        「A（潘志鴻）：你沒有告訴我幾號。
          B（「阿華」）：臺新。
          A：臺灣的臺。
          B：對，新店的新，北高分行，帳號00000000000000
             雙木林，詠，一個言再一個永，林詠琪。
          A：那個琪。
          B：一個王再一個其。
          A：其他的其。
          B：小琪的琪，是這個琪。」
    (2)依潘志鴻使用之0000000000號行動電話通訊監察譯文顯示
      ：94年3月10日15分34秒，潘志鴻有與上開「阿華」門號
      通聯，其二人有如下之對話（同上卷第158頁）：「A（潘
      志鴻）：已經匯過去，你明天就會收到。B（「阿華」）
      ：匯了？什麼名字？A：我太太名字楊嘉慧。」
    (3)被告係於94年3月8日，分別以其妻馮家鳳、其姐黃麗嬌名
      義，各匯款33萬7千5百元及25萬元至謝憲宗名義之上海商
      業儲蓄銀行臺南分行第00000000000000號帳戶，潘志鴻則
      是於94年3月9日、10日，分別以其妻楊嘉慧名義，各匯款
      58萬7千5百元至謝憲宗名義之上開帳戶及林詠琪名義之台
      新國際商業銀行第00000000000000號帳戶，其中潘志鴻匯
      至謝憲宗帳戶部分，因該帳戶已經禁止交易而未能完成匯
      款等情，有臺新國際商業銀行94年5月23日台新作集字第9
      405433號函及所附交易明細既相關傳票、上海商業儲蓄銀
      行臺南分行94年3月23日上台南字第09400051號函及所附
      交易明細表、安泰商業銀行興隆分行95年6月30日安興字
      第0956000062號函及所附存提明細及匯款單等相關傳票等
      在卷可憑（見航調處卷第99至102頁、偵查卷第133至140
      頁）。適與前揭通聯譯文所示之內容一致。
    (4)依前揭被告與同案被告潘志鴻分別於匯款前、後與「阿華
      」通話內容以及潘志鴻於94年3月15日21時12分許與「阿
      華」間之通話內容（見(二)(4)），再佐以被告及潘志鴻確有
      匯款之事實，應足認：本件係由「阿華」在大陸地區與不
      詳姓名之人談妥以每塊47萬5千元之價格，販入海洛因磚
      後，被告及潘志鴻爰分別撥打電話與「阿華」聯繫匯款事
      宜無疑，且被告在匯款之前已知有綽號「柏仔」（即林聖
      嵐）之人。復觀以被告與「阿華」間之通話內容有關於「
      2個」、「半個」、「1.5」、「2個半」等語之對話，以
      及潘志鴻與「阿華」於94年3月15日21時12分許通話內容
      中所談及分帳比例事宜如下：「B（「阿華」）：他那個
      東西只有1千有少，還不到3塊，還差50才湊3塊，那個沒
      關係啦。…1塊半你們的。沒辦法，昨天東西到，有狀況
      …，不敢去接東西。A（潘志鴻）：這樣要如何？B ：差1
      塊而已，也是要走。A：現在是3塊半嗎？B：3塊。A ：現
      在是3塊就是了。B：他訂明天的飛機…他說他無法等，我
      跟他說不能等，先走沒關係，等下一趟，湊夠了，要過來
      再走。A：好，3塊。B：走3個回去，你同樣是2塊半，我
      是半塊，我剩半個…萬一我叫人回去，1塊半，你同樣幫
      我弄就好。」等語（見同上卷第162至163頁）；則本件應
      係：被告與潘志鴻、「阿華」共三人合意推由「阿華」在
      大陸地區購買海洛因磚，原預計共購入數量為4塊海洛因
      磚，分帳方式是以「阿華」分得1塊半、其餘2塊半由被告
      與潘志鴻二人分得計算之，惟因「阿華」僅取得將近3塊
      海洛因磚之數量（約將近1千公克），林聖嵐不能等，爰
      決定由林聖嵐先攜帶近3塊海洛因磚分裝之扣案6包海洛因
      運輸、私運入境臺灣地區，其中半塊算入「阿華」帳上，
      其他則算入被告與潘志鴻之事實，應堪以認定。
(四)、又本件從林聖嵐身上查扣之海洛因6包，經驗餘淨重合計僅
    976.71公克，未及尋常3塊海洛因磚之重量，業見前述。查
    ：
    (1)依99年3月15日23時41分許，潘志鴻與「阿華」間之通訊
      監察譯文所載，潘志鴻與「阿華」曾談及潘志鴻應補匯款
      之差額、林聖嵐之報酬應扣除4萬元之內容如下（見航調
      處卷第166頁）：
      「A（潘志鴻）：明天我給你匯55，95扣55還有45。
        B（「阿華」）：怎會95？85而已啦，他那個少一兩。
        A：85？我算一下，85扣55剩30，『伯仔』（指林聖嵐
           ）他那個要扣4萬（按：因「阿華」半塊，運費4萬
          元）。
        B：好啦，回去我再算。
        A：我直接相磅（算出餘額之意），還差你20萬，你就
           不用再匯過來，差4萬而已，直接扣，因為他明天回
           來就要給他。
        B：好。
        A：那我給你26。」
    (2)依翌（16）日16時58分許通訊監察譯文（見航調處卷第
      167頁）之記載，潘志鴻與「阿華」曾就未能匯款成功之
      事討論如下：
       「A（潘志鴻）：他剛剛有刷，銀行的疏失，沒有匯出去
                      。
         B（「阿華」）：銀行沒匯出去？
         A：明天我叫他用單子寫，不要用轉帳，直接匯的，明
            天再弄，同樣戶頭嗎？
         B：對。
         A：好好好，OK！」。
    (3)再觀以依94年3月7日18時25分許，被告與「阿華」間之通
      話內容，被告有談及是否加計交通運費8萬，及要匯55萬
      元予「阿華」（見航調處卷170頁）等語，亦足證：本件
      所查扣之6包海洛因，約相當近3塊海洛因磚之重量，因重
      量較一般3塊海洛因磚（每塊350公克）之合計為輕（共短
      少約50公克左右），故「阿華」雖係以每塊47萬5千元之
      價格販入，因所購海洛因重量不足，故一塊之價格為47萬
      5千元，另2塊海洛因磚之價格則共為85萬元，被告於94年
      3月8日匯款共計58萬7千5百元，應係1塊海洛因47萬5千元
      之價金再加計1塊海洛因運費8萬元與黑市匯兌之費用後之
      金額；而另2塊海洛因磚，因重量不足，其價格共為85萬
      元，潘志鴻先於94年3月10日匯款58萬7千5百元至指定之
      林詠琪帳戶，其餘之款項原約定於同月17日再予匯款，惟
      因本案於16日為警查獲，故未再匯款。是本件所查扣之6
      包海洛因應係共以132萬5千元（475,000＋850,000＝1,32
      5,000）之價格販入，並由被告負責籌資匯款1塊海洛因磚
      47萬5千元價金，潘志鴻則負責籌資匯款重量不足之2塊海
      洛因磚之價金85萬元及先墊付林聖嵐運毒費用後，再與負
      責販入海洛因事宜之「阿華」事後會算分帳。從而，本件
      應係被告、潘志鴻、「阿華」三人分工合作，由「阿華」
      在大陸地區覓得海洛因磚來源，並將海洛因磚分裝以利攜
      帶運輸，由潘志鴻邀約林聖嵐前往大陸地區與「阿華」會
      面，擔任運輸、私運海洛因入臺之工作，同時由被告、潘
      志鴻在臺負責籌資匯款提供「阿華」購毒資金，三人原約
      定於事成後依2個半（被告、潘志鴻）、1個半（「阿華」
      ）方式分帳，後因數量不足，改為依2個半（被告、潘志
      鴻）與半個（「阿華」）之比例分帳，被告、潘志鴻、「
      阿華」自有於大陸地區販入海洛因並運輸、私運入臺之犯
      意聯絡及行為分擔，至為灼然。
    (4)被告於本院雖曾以：我匯款是要買下一批的，林聖嵐走私
      進口被查獲的毒品，原本我也有要投資，潘志鴻及阿華原
      本也有要賣我，監聽譯文裡面可以得知他們要賣給我的是
      半個，譯文中有談到價錢，一個是47萬5千元，半個就是
      23萬多元，半個是指半個海洛因磚，因為他們說把下次要
      投資的錢匯給他們，所以我身上沒有多餘的錢，又加上他
      們突然跟我說林聖嵐這批海洛因數量不夠，要我等到下一
      批回來的部分再賣給我，他們並沒有答應我買這一批云云
      置辯（見本院更(二)卷第34頁背面）。惟查：被告於94年
      3月8日即行匯款，更早於潘志鴻，若係針對下一批，其要
      無任何早於潘志鴻匯款之理由。被告於與「阿華」通話
      中，要求「阿華」分1.5就好（非2個），並稱：「2個半
      我們2個」云云（見(三)(1)），顯示「阿華」於通話中所
      稱之「我本來就是要半個給你」，係指除原來之2塊海洛
      因磚外，多分半個給被告及潘志鴻二人，而非被告僅得半
      個。被告於林聖嵐被逮捕後，積極出面打探消息，若林
      聖嵐所攜之海洛因與被告無關，其亦無任何如此積極打探
      之理。是被告此一辯解與卷內證據資料不符，應屬事後避
      重就輕之詞，不足採信。
(五)、本件雖因共犯林聖嵐運輸海洛因入境後尚未及交予接貨者即
    遭查獲，亦未查得有何具體之在臺買家與被告、潘志鴻、「
    阿華」談妥在臺之收購價格。惟查：本件所查獲之海洛因合
    計淨重976.71公克，純度達71.36％，數量及純質均高。復
    依證人即航調處調查員陳朝維於本院更(一)審證稱：1塊海洛
    因磚一般是350公克，當時市價大約是在100至120萬元之間
    ，這是指起岸的價格，就是進到臺灣整塊賣的價格，零售的
    話，則沒有辦法計算，因為零售還會摻入其他成分，如葡萄
    糖等（見本院更(一)卷第165頁背面）。另被告及同案被告潘
    志鴻於檢察官偵訊時均承稱：自己未施用毒品等語（見偵查
    卷第34、36頁），顯見此等海洛因均非供其等個人施用之物
    。而被告、潘志鴻、「阿華」三人在大陸地區販入海洛因磚
    後即運輸、私運入臺，且以充諾高額報酬之方式僱由林聖嵐
    運輸、私運進口，若非為圖得暴利，其等當不致於花費如此
    高額之成本，況且，販賣海洛因事涉重典，苟非有利可圖，
    被告、潘志鴻、「阿華」三人當無甘冒此風險，自大陸購入
    海洛因再運輸、私運入境之可能。是被告、潘志鴻、「阿華
    」三人於為本件販入海洛因犯行之初，應皆具有營利之意圖
    ，至屬明顯。
(六)、按共同正犯之意思聯絡，原不以數人間直接發生者為限，即
    有間接之聯絡者，亦包括在內。如甲分別邀約乙、丙犯罪，
    雖乙、丙間彼此並無直接之聯絡，亦無礙於其為共同正犯之
    成立（最高法院77年臺上字第2135號判例意旨參照）。次按
    共同正犯之成立，有以共同犯意而共同實行犯罪構成要件之
    行為者，有以自己犯罪之意思，參與犯罪構成要件以外之行
    為者，亦有雖以幫助他人犯罪之意思而參與犯罪構成要件之
    行為者，有以自己犯罪之意思，事前同謀推由一部分實行犯
    罪之行為者。又共同正犯，係共同實行犯罪行為之人，在共
    同意思範圍內，各自分擔犯罪行為之一部，相互利用他人之
    行為，以達其犯罪之目的，其成立不以全體均參與實行犯罪
    構成要件之行為為要件，其行為分擔，亦不以每一階段皆有
    參與為必要，倘具有相互利用其行為之合同意思所為，仍應
    負共同正犯之責（最高法院99年度臺上字第1323號判決意旨
    參照）。且共同正犯間之犯意聯絡，不以明示為必要，即相
    互間有默示之合致，亦無不可（最高法院97年度臺上字第17
    83號判決意旨參照）。經查：本案係被告、潘志鴻、「阿華
    」三人欲共同在大陸地區販入海洛因，再運輸、私運入臺牟
    利，乃決定分工合作，推由「阿華」在大陸地區覓得海洛因
    磚貨源加以販入，被告、潘志鴻則負責在臺籌資匯款，提供
    購毒資金予「阿華」，潘志鴻並負責找負責運輸之車手即林
    聖嵐，以利運輸、私運海洛因入臺行為之實行，若事成，被
    告、潘志鴻、「阿華」三人依比例分帳，而林聖嵐可得擔任
    運輸車手之固定報酬，此見前揭證據（含監聽譯文之對話）
    自明，「阿華」在大陸地區之販入海洛因行為，以及林聖嵐
    所為自大陸地區運輸、私運海洛因進入臺灣地區之行為，均
    係被告、潘志鴻、「阿華」三人遂行上揭於大陸地區販入海
    洛因再運輸、私運入臺以牟利之犯罪目的所不可或缺之必要
    行為；另若無被告、潘志鴻之籌資匯款動作，「阿華」自無
    資金販入大量海洛因，更無後續之運輸、私運行為。是被告
    及潘志鴻應均有將「阿華」在大陸地區販入海洛因之行為，
    視為自己犯行之自己共同犯罪之意思，被告、潘志鴻、「阿
    華」三人亦有將車手即林聖嵐運輸、私運海洛因入臺之行為
    ，視為自己犯行之自己共同犯罪之意思，否則被告及潘志鴻
    二人焉會均與「阿華」言及分帳分式，並在臺各為匯款提供
    購毒資金及找車手、付車資、食宿費、告知車手如何與「阿
    華」聯絡、返臺後如何交貨等配合動作，「阿華」又如何會
    交付海洛因予林聖嵐並協助毒品之捆綁。從而，被告與潘志
    鴻二人所為之此等配合動作，即屬已有參與本案犯罪構成要
    件以外之行為，被告、潘志鴻、「阿華」三人就上揭在大陸
    地區販入海洛因並進而運輸、私運進入臺灣地區之行為，顯
    係相互利用對方以及林聖嵐之行為，以達上揭共同犯罪之目
    的，而有共同犯意之聯絡及行為分擔，其中就運輸、私運海
    洛因進入臺灣地區之犯行，其三人與林聖嵐間，亦有犯意之
    聯絡及行為分擔（「阿華」係實行販入之犯罪構成要件之行
    為，林聖嵐係實行運輸、私運犯罪構成要件之行為，被告與
    潘志鴻二人均屬以自己犯罪之意思，參與該等犯罪構成要件
    以外行為之共同正犯，「阿華」對林聖嵐入運輸、私運之行
    為，亦屬以自己犯罪之意思，參與運輸、私運犯罪構成要件
    以外行為之共同正犯）。至於就上揭販入海洛因犯罪部分，
    因林聖嵐僅係單純立於運輸車手之地位，並未出資或參與販
    入行為，自難認林聖嵐對被告、潘志鴻、「阿華」三人之販
    入行為，有何犯意聯絡及行為分擔，於此敘明。
(七)、被告於原審及本院前次審理時另曾以：其匯款是因其及潘志
    鴻、大陸友人「阿號」合夥經營餐廳之投資，因當時臺灣跟
    大陸沒有通匯，所以才會匯錢給不認識的人頭戶「謝憲宗」
    云云置辯，惟其於本院更(二)審審理時已坦承其上揭匯款係提
    供購毒資金。再者，就其在大陸地區合夥開餐廳及上揭匯款
    之緣由，被告於檢察官偵訊時原供稱：「在廣東保安投資餐
    廳沒幾個月，跟潘志鴻一起投資，當時各拿40萬元投資，錢
    是直接拿去的，在93年的時候…（有無請馮家鳳、黃麗嬌二
    人或以她們二人名義在94年3月8日分別匯款33萬7千5百元及
    25萬元到上海商銀臺南分行？）沒什麼印象，我不記得了，
    時間太久了…（剛才問你的匯款有無印象？）我記得我姊姊
    有跟她借錢，常常借常常還」等語（見偵查卷第35至36頁）
    。同案被告潘志鴻於偵查中則供稱：「…（在大陸投資餐廳
    是跟誰合夥？）…黃家乾也有投資。…一個人差不多新臺幣
    40萬元。…（有匯錢到大陸去嗎？）沒有。…（投資的錢交
    給誰？）我們在那邊有認識大陸的人，一開始去是頂他們的
    店起來做，後來做沒幾個月虧錢就沒做了。…（有無以你太
    太名義或請你太太匯款到林詠琪臺新銀行帳戶58萬7千5百元
    ，在94年3月10日匯的？）這個金額我耳熟，可是好像不是
    這個名字，是我朋友要用錢，我匯給他的…（你朋友何名？
    ）我都叫他外號『阿號』。…（你匯幾次錢給『阿號』？）
    好像也是1、2次吧，忘記了，後來他也沒還我，我也不想記
    。…（你有無說何時還你58萬7千5百元或利息如何算？）都
    沒有，好朋友借錢，我沒跟他收。…（錢是你去匯的嗎？）
    應該是我老婆幫我匯的，銀行的事我不懂，我老婆的帳戶是
    安泰銀行興隆分行，是我叫她去匯的」等語（見偵查卷第32
    至33頁）。依被告及潘志鴻於偵查中所述關於投資大陸地區
    餐廳之情形，已見上開匯款與其所稱之投資餐廳無關。復觀
    以被告與「阿華」間於99年3月7日商談匯款事宜之通訊監察
    譯文，其二人不僅說到2個、半個等語，「阿華」更言及與
    所謂餐廳毫無瓜葛之「伯仔」林聖嵐，並稱：林聖嵐星期五
    可以過來云云（見前述(三)(1)），益證被告於原審及本院
    前次審理時所稱：匯款係投資餐廳之用云云，要屬虛設之詞
    ，不足採信。
(八)、綜上，被告於本院更(二)審審理時之自白，經核與事實相符，
    其先前否認犯行之辯解，應屬卸責或避重就輕之詞，無一足
    取。
三、綜上所述，本件事證明確，被告本案犯行洵堪認定。
參、論罪：
一、被告行為後，刑法部分條文業於94年1月7日修正，同年2 月
    2日公布，並於95年7月1日施行，修正後即現行刑法第2條第
    1項規定：「行為後法律有變更者，適用行為時之法律，但
    行為後之法律有利於行為人者，適用最有利於行為人之法律
    。」此規定，係與刑法第1條罪刑法定主義契合，貫徹法律
    禁止溯及既往原則，規範行為後法律變更所生新舊法律比較
    適用之準據法，是刑法第2條本身雖經修正，惟該條既屬適
    用法律之準據法，本身尚無比較新舊法之問題，應一律適用
    裁判時即修正後刑法第2條規定以決定適用之刑罰法律。而
    有關新舊法之比較，應就罪刑有關之共犯、未遂犯、牽連犯
    、連續犯、結合犯，以及累犯加重，自首減輕暨其他法定加
    減原因（如身份加減）與加減例等一切情形，綜其全部罪刑
    之結果而為比較（最高法院95年度第8次刑事庭會議決議參
    照）。經查：
(一)、修正前及修正後毒品危害防制條例第4條第1項暨懲治走私條
    例第2條第1項所定之罰金刑，皆無最低度之規定，應適用刑
    法第33條第5款之規定，依修正前刑法第33條第5款規定：「
    罰金：（銀元）1元以上。」適用現行法規所定貨幣單位折
    算新臺幣條例規定，以銀元1元折算新臺幣3元，修正後刑法
    第33條第5款則規定：「罰金：新臺幣1000元以上，以百元
    計算之。」經比較新舊法之規定，修正後刑法第33條第5款
    所定罰金之最低數額，較之修正前提高，自以修正前刑法第
    33條第5款規定有利於被告。
(二)、修正後刑法第28條將「實施」修正為「實行」，其中「實施
    」一語，涵蓋陰謀、預備、著手及實行之概念在內，其範圍
    較廣；而「實行」則著重於直接從事構成犯罪事實之行為，
    其範圍較狹，是修正後刑法共同正犯之範圍已有限縮，共同
    正犯之範圍既因此而有變動，自屬犯罪後法律有變更，而非
    僅屬純文字修正，惟因本案事實未涉及陰謀、預備共同正犯
    之問題，經比較新、舊法，新法無較有利於被告之情形。
(三)、修正後刑法第55條規定，業已刪除牽連犯之規定。故被告所
    為數罪，有方法結果之牽連犯關係，依修正前刑法第55條規
    定，應從一重處斷，惟依修正後規定，則已無牽連犯規定可
    資適用，即應將各個犯行以數罪併合處罰。是以修正前關於
    牽連犯之規定，對被告較為有利。
(四)、修正前刑法第64條第2項規定：「死刑減輕者，為無期徒刑
    ，或為15年以下12年以上有期徒刑。」同法第65條第2項規
    定：「無期徒刑減輕者，為7年以上有期徒刑。」修正後刑
    法第64條第2項則規定：「死刑減輕者，為無期徒刑。」同
    法第65條第2項規定：「無期徒刑減輕者，為20年以下15年
    以上有期徒刑。」自以修正前之規定，對被告較為有利。
(五)、綜合上開罪刑之比較結果，依刑法第2條第1項前段規定，應
    整體適用修正前之相關刑法規定。
二、按毒品危害防制條例業已於98年5月20日經總統以華總一義
    於同年月22日施行（若依法務部引用同條例第36條規定，認
    應於98年11月20日起始施行之見解，修正條文現亦已施行）
    ，修正前第4條第1項規定：「製造、運輸、販賣第一級毒品
    者，處死刑或無期徒刑；處無期徒刑者，得併科新臺幣1千
    萬元以下罰金。」修正後同條項規定：「製造、運輸、販賣
    第一級毒品者，處死刑或無期徒刑；處無期徒刑者，得併科
    新臺幣2千萬元以下罰金。」經比較修正前後關於罰金刑之
    規定，固以修正前法律較有利於被告。但此次修正，毒品危
    害防制條例第17條亦經修正，第17條第2項規定：「犯第4條
    至第8條之罪於偵查及審判中均自白者，減輕其刑。」此為
    修正前同條例所無之規定。查：被告本案因有符合該條項規
    定之情形（詳後述），經比較新舊法結果，因新法第17條第
    2項必減輕之規定及於較重之主刑即死刑、無期徒刑部分，
    自對被告較有利（刑法第35條第1項、第33條規定參照），
    是綜合適用修正前後之罪刑及相關規定予以比較，修正後毒
    品危害防制條例規定顯較修正前規定對被告有利，依刑法第
    2條第1項但書規定，對被告應整體適用修正後毒品危害防制
    條例規定論處。
三、查毒品海洛因係毒品危害防制條例第2條第2項第1款規定之
    第一級毒品及第二級毒品，且屬行政院依懲治走私條例第2
    條第4項（懲治走私條例第2條於95年7月1日修正施行後，將
    原第2項常業犯規定刪除，並將原第3項、第4項移列至第2項
    、第3項，但內容未予變動）授權公告之「管制物品項目及
    其數額」甲項第4款規定之毒品，屬管制進出口之物品，不
    限其數額，均不得販賣、運輸、持有及私運進口。而販賣第
    一級毒品罪，並不以販入之後復行賣出為要件。祇要以營利
    為目的，將毒品販入或賣出，有一於此，仍屬犯罪既遂。又
    懲治走私條例第2條第1項所謂私運管制物品進口，係指由國
    外或自大陸地區私運管制物品，進入臺灣地區而言；輸入之
    既遂與未遂，又以是否已進入國界為標準；而運輸毒品罪祇
    以所運輸之毒品已實施運送為已足，並非以運抵目的地為犯
    罪完成之要件，區別該罪既遂或未遂，應以已否起運為準，
    既已起運，構成該罪之輸送行為即已完成，不以抵達目的地
    為既遂條件。再懲治走私條例第2條第1項之私運管制物品進
    口罪，係以自國外私運管制物品進入我國領域內為其成立要
    件；若自大陸地區私運管制物品進入臺灣地區，雖由香港或
    澳門轉機，然起運毒品點既為大陸地區，則應適用同條例第
    12條規定論以準私運管制物品進口罪（最高法院95年度臺上
    字第762號判決、98年度臺字第2893號判決意旨參照）。核
    被告本案自大陸地區販入海洛因，並自大陸地區深圳市起運
    ，經由澳門，運輸、私運入臺之行為，係犯現行毒品危害防
    制條例第4條第1項之販賣第一級毒品罪、同條項之運輸第一
    級毒品罪及懲治走私條例第12條、第2條第1項之準私運管制
    物品進口罪。被告就上揭販賣第一級毒品罪，與潘志鴻、「
    阿華」間，就上揭運輸第一級毒品罪、準私運管制物品進口
    罪，與潘志鴻、「阿華」、林聖嵐間，分別有犯意聯絡與行
    為分擔，業見前述，各構成共同正犯。公訴意旨載稱：「潘
    志鴻、黃家乾…基於運輸販賣及自大陸地區私運管制進口之
    第一級毒品海洛因之犯意，先與在大陸地區真實姓名年籍不
    詳、綽號『阿號』之成年男子議定，以每塊海洛因磚（約
    350公克）15萬元人民幣約合新臺幣（下同）58萬7千5百元
    之代價共同購入海洛因磚3塊」等語，就「阿號」部分是否
    為被告本案販賣及運輸、私運海洛因犯行之共犯，語焉不詳
    ，惟起訴事實既已提及被告等在大陸地區販入海洛因及運輸
    、私運海洛因之犯罪事實，則縱使檢察官起訴事實係記載「
    阿號」，而非「阿華」，且未明確認為「阿號」係共犯，本
    院認定被告與潘志鴻係與「阿華」共犯前開犯罪，亦僅屬共
    犯態樣之認定與起訴事實有異而已，無礙於基本事實之同一
    性，要無被告辯護人曾辯稱之訴外裁判云云（見本院更(二)卷
    第129頁背面）可言，於此敘明。被告所為持有（因共犯行
    為而持有）第一級毒品之低度行為，為運輸、販賣第一級毒
    品之高度行為所吸收，不另論罪。被告以一個運輸之行為，
    私運屬管制進口物品之第一級毒品入境，觸犯運輸毒品及準
    私運管制物品進口二罪名，屬一行為觸犯數罪名之想像競合
    犯，依刑法第55條規定，從一重之運輸第一級毒品罪處斷（
    95年7月1日施行之刑法第55條規定，就有關想像競合犯部分
    ，雖有修正，但僅屬法理之明文化，非屬法律之變更）。被
    告於販入第一級毒品後，進而為運輸行為，有方法結果之關
    係，應依修正前刑法第55條牽連犯之規定，從一重之販賣第
    一級毒品罪處斷（最高法院73年臺覆字第17號判例意旨參照
    ）。
四、按現行毒品危害防制條例第17條第2項規定：「犯第4條至第
    8條之罪於偵查及審判中均自白者，減輕其刑。」就此條項
    之規範目的及適用條件，近日最高法院100年度臺上字第369
    2號判決意旨闡示：「毒品危害防制條例第17條第2項規定…
    係為鼓勵是類犯罪行為人自白、悔過，並期訴訟經濟、節約
    司法資源而設。一般而言，固須於偵查及審判中皆行自白，
    始有適用，缺一不可。但所謂「自白」，係指被告（或犯罪
    嫌疑人）承認自己全部或主要犯罪事實之謂。其承認犯罪事
    實之方式，並不以出於主動為必要，即或經由偵、審機關之
    推究訊問而被動承認，亦屬自白。此與「自首」須於尚未發
    覺犯人之前，主動向有偵查犯罪權限之公務員或機關陳述其
    犯罪事實，進而接受裁判者不同。又訊問被告應先告知犯罪
    嫌疑及所犯所有罪名。罪名經告知後，認為應變更者，應再
    告知；訊問被告，應與以辯明犯罪嫌疑之機會；如有辯明，
    應命就其始末連續陳述；其陳述有利之事實者，應命其指出
    證明之方法。刑事訴訟法第95條第1款、第96條分別定有明
    文。而上開規定，依同法第100條之2於司法警察官或司法警
    察詢問犯罪嫌疑人時，準用之。從而，司法警察調查犯罪於
    製作警詢筆錄時，就該犯罪事實未曾詢問；檢察官於起訴前
    亦未就該犯罪事實進行偵訊，形同未曾告知犯罪嫌疑及所犯
    罪名，即逕依其他證據資料提起公訴，致使被告無從於警詢
    及偵查中辯明犯罪嫌疑，甚或自白，以期獲得減刑寬典處遇
    之機會，難謂非違反上開程序規定，剝奪被告之訴訟防禦權
    ，違背實質正當之法律程序；於此情形，倘認被告於嗣後之
    審判中自白，仍不得依上開規定減輕其刑，顯非事理之平，
    自與法律規範之目的齟齬，亦不符合憲法第16條保障之基本
    訴訟權。故而，在承辦員警未行警詢及檢察官疏未偵訊，即
    行結案、起訴之特別狀況，祇要審判中自白，應仍有上揭減
    刑寬典之適用，俾符合該條項規定之規範目的。」等語。是
    依該條項之文義解釋，原則上固須被告於偵查及審判中皆曾
    自白，始有其適用（依最高法院99年度臺上字第2423、99年
    度臺臺上字第815號判決意旨，此「於偵查及審判中均自白
    」，係指被告在偵查中歷次陳述只要曾經自白＜含1次＞，
    且在審判中歷次陳述亦曾經自白＜含1次＞，即符合該條項
    之規定），惟在具體案件有違事理之平，且損及人民基本訴
    訟權之例外情況下，僅須審判中有自白，即為已足，而有該
    條項規定之適用。查：本案被告於偵查期間，係經傳訊到案
    ，有卷內筆錄在卷可稽，並無通緝逃亡之情事，雖然其於偵
    查中未坦承犯行，但當時毒品危害防制條例並無上揭第17條
    第2項之規定，其當時同有「無從於警詢（調查人員詢問）
    及偵查中自白，以期獲得減刑寬典處遇之機會」之情形，若
    認因於修法前已終結偵查程序之被告未於偵查中自白，縱於
    起訴後現行法已生效施行且被告亦於審判中自白，亦無上揭
    條項之適用，則相較於在修法後案件仍在偵查程序中之被告
    ，因被告知有上揭新法之規定，而得有勇於自白能獲得減輕
    其刑寬典之機會，實有失公平原則，亦有違人民基本訴訟權
    （因修法在後，以致在刑事訴訟上造成實質上之差別待遇）
    。故參考上引最高法院判決之意旨，應認在修法前已終結偵
    查程序，無從被告知及給予上揭自白寬典機會之被告，其僅
    須在起訴後之審判程序對犯罪事實自白，應仍有上揭減輕其
    刑寬典之適用，俾貫徹該條項規定之立法目的。查：被告既
    係於上揭法條施行前，業經起訴，於偵查中又無通緝未到案
    之情形，嗣於本院更(二)審審理時復已坦白承認本案犯罪事實
    （見本院更(二)卷第151頁背面、159頁正面、160頁背面）。
    揆諸上開說明，其應有毒品危害防制條例第17條第2項規定
    之適用，爰依該條項之規定，並適用修正前刑法第64條第2
    項、第65條第2項規定，減輕其刑。
肆、撤銷原判決關於被告部分之理由及量刑、沒收：
一、原審就被告部分據以論罪科刑，固非無見。惟查：
(一)、毒品危害防制條例第4條及同法第17條第2項條文業於98年5
    月20日修正，並於同年月22日生效，原審未及為上開毒品危
    害防制條例修正之比較適用，其適用法則，尚有未洽。
(二)、原判決係認定：被告與潘志鴻、「阿華」三人共同籌資，推
    由「阿華」至大陸地區以每塊58萬7千5百元，販入海洛因3
    塊等情。惟本件所查扣之6包海洛因，並未及一般3塊海洛因
    磚之重量（一般每塊約350公克），另依被告與「阿華」間
    94年3月7日之通話內容，足認每塊海洛因磚本錢應是47萬5
    千元。原判決遽引用被告與「阿華」於94年3月7日通話內容
    所稱：「我匯85」之語，94年3月15日潘志鴻與「阿華」通
    話中出現之「85而已」云云，以及潘志鴻分別於94年3月8日
    、3月10日各匯款58萬7千5百元至謝憲宗、林詠琪銀行帳戶
    ，暨潘志鴻於3月9日曾如數匯款至謝憲宗帳戶卻未能完成之
    各該匯款單據為憑，作為被告係以每塊58萬7千5百元價格，
    與潘志鴻、「阿華」共同販入三塊海洛因之證據，亦有未洽
    。
(三)、就屬運輸共犯林聖嵐所有、供被告等本案運輸犯罪所用之未
    扣案之NOKIA牌行動電話手機1具（含門號為0000000000號
    SIM卡1枚門號SIM卡），及載有「宏0000000000」、「00000
    000000華」之電話紀錄2紙，原審漏未適用毒品危害防制條
    例第19條第1項宣告沒收，亦有未當。
(四)、因本案海洛因之起運點係大陸地區深圳市，澳門僅係轉運所
    經之地，被告私運管制物品進口部分，係犯懲治走私條例第
    12條、第2條第1項之準私運管制物品進口罪，原判決逕依該
    條例第2條第1項論罪，亦有違誤。
(五)、被告提起上訴，原執陳詞，否認犯罪部分，固無理由，惟原
    判決既有上開可議之處，自應由本院將原判決關於被告部分
    予以撤銷改判。
二、爰審酌被告前有竊盜、殺人未遂等前科，其中殺人未遂部分
    經本院以84年度上更(一)字第339號判處有期徒刑5年4月，嗣
    經最高法院駁回上訴確定，經付執行，86年1月20日假釋付
    保護管束，88年10月11日保護管束期滿，有本院前案紀錄表
    1份附卷可考，雖未構成累犯，惟其素行尚屬不良，其本件
    係意圖謀取暴利，共同販入、運輸海洛因，而扣案之海洛因
    驗餘淨重合計976.71公克，純度71.36%，純質淨重696.98公
    克，量大質佳，倘若未為檢、警及時查獲而流入市面，必加
    速毒品氾濫，對我國社會安寧秩序及國人身體健康危害至鉅
    ，被告事後原否認犯罪，至本院更(二)審始坦認犯行，復考量
    依證據顯示扣案海洛因係被告、潘志鴻、「阿華」三人共有
    ，非僅被告一人獨有，被告參與分工作之角色主要係負責匯
    款提供購毒資金，屬受僱車手地位之林聖嵐因本件運輸、私
    運進口海洛因犯行，經判刑有期徒刑8年10月確定（見桃院9
    4重訴32號影卷），被告就本案應受非難之程度，應顯高於
    林聖嵐，被告縱因上述事由減輕其刑，其量刑亦應較林聖嵐
    為重等一切情狀，量處被告如主文第2項所示之刑，以示懲
    儆。
三、扣案如附表一所示之第一級毒品海洛因6包（驗餘淨重合計
    976.71公克，純度71.36%，純質淨重696.98公克），基於共
    同犯罪行為，應由共犯各負全部責任之理論，凡必須沒收之
    物，於共犯之判決均應為沒收之諭知；又沒收物之執行完畢
    與沒收物之不存在，並非一事，因犯罪依法必須沒收物，雖
    已於共犯中之一人確定判決諭知沒收，並已執行完畢，對於
    其他共犯之判決，仍應宣告沒收，爰依毒品危害防制條例第
    18條第1項前段之規定，宣告沒收銷燬之。如附表二所示之
    物，其中包裝袋、膠布係供夾藏、包裝海洛因，防止海洛因
    漏逸，以便於攜帶運輸海洛因之用，且皆屬共犯「阿華」所
    有，扣案之新臺幣百元紙幣半張，為共犯潘志鴻所有，供本
    件運毒辨識交貨所用之物，此見共犯林聖嵐供述明自明，均
    依毒品危害防制條例第19條第1項規定，宣告沒收。共犯林
    聖嵐所用之NOKIA牌行動電話手機1具（含門號為0000000000
    號SIM卡1枚；門號SIM卡部分，按行動電話服務須以SIM卡為
    使用介面，因此我國電信公司於出租行動電話門號予消費者
    使用時，即同時附帶提供晶片卡給消費者作為門號使用之介
    面，SIM卡屬使用者所有，為本院職務上已知之事實），及
    載有「宏0000000000」、「00000000000華」號碼之電話紀
    錄2紙，均為共犯林聖嵐所有，且供其聯絡本案運輸、私運
    海洛因犯行之用，業據共犯林聖嵐於桃院94重訴32號案件審
    理時供明在卷（見該影卷第107頁背面），與被告本案運輸
    、私運犯行顯有關連性（共犯關連性），雖未扣案，但不能
    證明已滅失，仍應依毒品危害防制條例第19第1項規定，宣
    告沒收，如全部或一部不能沒收時，追徵其價額。又按毒品
    危害防制條例第19條第1項規定，犯販賣、運輸毒品罪者，
    其供犯罪所用或因犯罪所得之財物，均沒收之。但此並無「
    不問屬於犯人與否沒收之」之特別規定，自應仍有刑法第38
    條第1項第3款、第3項前段之適用，即以屬於犯人所有者為
    限，始得沒收之（最高法院94年度臺上字第4265號判決意旨
    參照）。查：未扣案之被告、潘志鴻、「阿華」所使用之行
    動電話手機及所附之上揭門號SIM卡，因被告、潘志鴻不曾
    承認該等門號SIM卡及所附行動電話手機屬其等所有，而「
    阿華」又未到案說明，本案卷附證據僅能證明被告、潘志鴻
    、「阿華」於上揭時段曾持用該等門號及行動電話手機，但
    無證據證明被告、潘志鴻、「阿華」對之各保有所有權（即
    不能排除係租借自他人或已移轉他人之可能性），復非違禁
    物，尚不能宣告沒收。至於林聖嵐向潘志鴻取得之4萬3千元
    ，係潘志鴻支付用以作為支應林聖嵐至大陸地區運輸、私運
    海洛因入臺期間各項花費之需，而該款項係包含在林聖嵐受
    僱毒品海洛因入臺之代價內，屬林聖嵐為運輸毒品所得報酬
    之一部分，固據林聖嵐於桃院94重訴32號案件審理時供明在
    卷，惟就林聖嵐受僱之報酬給付關係而言，林聖嵐與被告、
    潘志鴻、「阿華」係屬對向關係，此4萬3千元，顯屬被告、
    潘志鴻、「阿華」找林聖嵐運毒所支出之成本代價，且已屬
    受僱之林聖嵐所有，不能認為屬被告及潘志鴻、「阿華」因
    本案所得之財物，尚無適用毒品危害防制條例第19條第1項
    之規定，於被告犯罪項下諭知沒收之餘地。均於此敘明。
據上論斷，應依刑事訴訟法第369條第1項前段、第364條、第299
條第1項前段，現行毒品危害防制條例第4條第1項、第17條第2項
、第18條第1項前段、第19條第1項，懲治走私條例第2條第1項、
第11條、第12條，刑法第2條第1項、第11條、第55條、修正前刑
法第28條、第55條，判決如主文。
本案經檢察官陳昱旗到庭執行職務。
中    華    民    國    100    年    9    月    30    日
                 刑事第七庭    審判長法  官  溫耀源
                                     法  官  朱瑞娟
                                     法  官  王復生
以上正本證明與原本無異。
如不服本判決，應於收受送達後10日內向本院提出上訴書狀，其
未敘述上訴之理由者並得於提起上訴後10日內向本院補提理由書
（均須按他造當事人之人數附繕本）「切勿逕送上級法院」。
                                     書記官  陳靜雅
中    華    民    國   100    年    9     月    30    日
附錄：本案論罪科刑法條全文
毒品危害防制條例第4條第1項：
製造、運輸、販賣第一級毒品者，處死刑或無期徒刑；處無期徒
刑者，得併科新臺幣 2 千萬元以下罰金。
懲治走私條例第2條第1項：
私運管制物品進口、出口逾公告數額者，處 7 年以下有期徒刑
，得併科新臺幣 3 百萬元以下罰金。
懲治走私條例第12條：
自大陸地區私運物品進入臺灣地區，或自臺灣地區私運物品前往
大陸地區者，以私運物品進口、出口論，適用本條例規定處斷。
附表一：扣案之第一級毒品海洛因六包（驗餘淨重合計976.71公
        克，純度71.36％，純質淨重696.98公克）。
附表二：裝置上開第一級毒品海洛因之包裝袋六只（空包裝重
        37.29公克）、膠布一張、新臺幣百元紙鈔半張。
附表三：NOKIA牌行動電話手機一具（含門號0000000000號SIM卡
        一枚）、載有「宏0000000000」、「00000000000華」
        之電話紀錄二紙。